臺灣屏東地方法院刑事判決　　　　　　　95年度訴字第1111號
公　訴　人　臺灣屏東地方法院檢察署檢察官
被　　　告　甲○○
選任辯護人　戊○○律師
上列被告因搶奪等案件，經檢察官提起公訴（95年度偵字第6921
號），本院判決如下：
    主  文
甲○○竊盜，處有期徒刑月；又意圖為自己不法之所有，而搶
奪他人之動產，處有期徒刑捌月。應執行有期徒刑拾月。
    事  實
一、甲○○基於意圖為自己不法所有之犯意，於民國95年11月17
    日晚間22時許，在屏東縣萬丹鄉社皮村101 之5 號前，徒手
    竊取陳宏偉所有而交由丁○○使用之車牌號碼為WEH －993
    號機車之車牌1 面得逞，並將之置掛在其所有之原車牌號碼
    為TA8 －739 號機車上。另於95年11月19日凌晨1 時55分左
    右，騎乘上述機車，行經屏東縣屏東市○○路3 號國光客運
    股份有限公司（下稱國光公司）廣場前，見蒙古籍女子格爾
    樂將其黑色皮包放置在機車座墊上，則亦基於意圖為自己不
    法所有之犯意，乘格爾樂不及防備之際，徒手搶奪格爾樂所
    有之黑色皮包（內有現金美金300 元、支票、護照、女用化
    妝品等物），得手後欲加速騎乘機車往屏東縣屏東市○○路
    方向逃逸，嗣因國光公司職員黎善信見狀立即以手強行將甲
    ○○攔下，甲○○因而人車倒地，並遭屏東市火車站附近排
    班計程車司機多人制伏在地後，為據報趕到之警員當場逮捕
    。
二、案經屏東縣警察局屏東分局報告臺灣屏東地方法院檢察署檢
    察官偵查起訴。
    理  由
壹、程序方面
一、按被告以外之人於審判外之言詞或書面陳述，除法律有規定
    者外，不得作為證據；又被告以外之人於審判外之陳述，雖
    不符前4 條之規定，而經當事人於審判程序同意作為證據，
    法院審酌該言詞陳述或書面陳述作成時之情況，認為適當者
    ，亦得為證據。當事人、代理人或辯護人於法院調查證據時
    ，知有第159 條第1 項不得為證據之情形，而未於言詞辯論
    終結前聲明異議者，視為有前項之同意，刑事訴訟法第159
    條第1 項、第159 條之5 分別定有明文。本件證人丁○○、
    丙○○、黎善信、陳義勝於警詢中之證言，以及調查報告、
    搜索扣押筆錄、扣押物品目錄表、贓物認領保管單、車牌失
    竊及尋獲資料、車籍作業系統查詢認可資料等均為前開刑事
    訴訟法第159 條第1 項之傳聞證據，惟被告暨其選任辯護人
    於本院言詞辯論終結前均並未就其證據能力聲明異議，依前
    開刑事訴訟法第159 條之5 第2 項之規定，上開陳述亦有證
    據能力。
貳、實體方面
一、訊據被告固坦承犯有上開竊盜與搶奪犯行，惟辯稱於95年11
    月19日，乃因先行服用安眠藥物而精神不濟方犯下上開搶奪
    犯行，選任辯護人則辯稱被告曾因車禍造成頭部外傷合併腦
    震盪，對環境適應障礙，輕度智能不足，有長期憂鬱反應之
    病症等，而有精神耗弱云云資為抗辯；惟查：
（一）上揭竊盜與搶奪事實業據被告甲○○迭於警詢、偵訊及本
      院審理中均供認不諱，並經證人即被害人丁○○於警詢中
      陳述失竊情節、證人丙○○、黎善信、陳義勝於警詢中陳
      述親見被告搶奪之情節均相符，並有查獲警局製作之搜索
      扣押筆錄、扣押物品目錄表、調查報告、贓物認領保管單
      、車牌失竊詳細資料畫面、屏東縣警察局車牌尋獲電腦輸
      入單、車籍作業系統查詢認可資料各1 紙，及照片8幀附
      卷可稽，堪認被告之自白確與事實相符。
（二）被告甲○○於95年11月19日8 時19分許接受警詢時先就遭
      逮捕之經過供稱：「警方於95年11月19日凌晨2 時許抵達
      屏東市國光客運公司廣場前正被一群等車的民眾壓制在廣
      場前的地上，... 因我涉嫌搶奪一名女子的手提包，於得
      手後正欲加速逃離現場時遭民眾攔下，機車失控滑倒。」
      再就其所騎乘機車之車牌由來供稱：「我所騎的機車車牌
      是我於95年11月17日晚上22時許在屏東縣萬丹鄉社皮村10
      1 之5 號前偷竊這面WEH-993 號輕機車車牌，我偷竊這面
      車牌是要搶奪婦女皮包掩飾用的，... 我用雙手強行將車
      牌取下，沒有使用到其他工具。」復就搶奪之經過供稱：
      「我是於95年11月19日凌晨2 時許在屏東市○○路3 號國
      光客運前廣場涉嫌搶奪一位婦女手提包失利後遭警方當場
      逮捕。」再就其所搶皮包之外形陳稱：「是一只黑色手提
      包，長約30公分高約30公分，我行搶得手後馬上遭民眾制
      服，所以不知道手提包內有何物品。」另外亦就當日行搶
      之動機清楚交代：「當我騎機車行駛至國光客運前廣場時
      發現有一婦女站在一輛機車旁邊，機車座墊上置放著一只
      黑色手提包，我見有機可乘才出手行搶。」最後並就遭人
      發現後隨即逃跑之情形加以闡述稱：「得手後便要由光復
      路往柳州街方向快速逃離現場，當我得手後正要加速離去
      時遭一旁等車的民眾攔下，機車失控滑倒因此機車都沒有
      熄火一直在可行駛狀態。」等語綦詳（見屏警分刑字第09
      50050334號卷第3 至第5 頁），顯見被告就其行為動機、
      經過情形及該搶得之物仍描述甚詳、記憶清晰，並與案發
      當時之客觀情狀相符；且本院依職權傳喚證人即於95年11
      月19日凌晨約1 時55分許接獲通報有上開搶奪案發生，而
      趕赴現場當場逮捕被告之員警乙○○於本院審理中亦證稱
      ：被告當時的精神狀況還很正常，回答問題很正常等語（
      見本院卷第39頁背面96年1 月4 日審理筆錄）。是被告縱
      因服用安眠藥物而有精神睏倦、嗜睡等情形，或曾因車禍
      造成頭部外傷合併腦震盪，對環境適應障礙，輕度智能不
      足有長期憂鬱反應之病症，然於行為時其記憶、理解力及
      談吐均清楚，並未見有何記憶力缺損、幻覺或妄想而致影
      響其認識能力或判斷能力之情形，實難認被告行為時因精
      神障礙或其他心智缺陷致不能辨識其行為違法或欠缺依其
      辨識而行為之能力，或致其此等能力顯著減低之程度。
（三）此外，依被告所提出於本案發生前向各醫院就診之診斷證
      明書所載，亦僅得證明被告於92年間有頭部外傷輕微腦震
      盪之情形，另外亦有長期憂鬱與環境適應障礙，輕度智能
      不足等情，然均未記載被告有何幻覺、妄想而足以造成無
      法自我控制犯下本件犯行之精神障礙問題，此有屏安醫院
      、迦樂醫院、國軍高雄總醫院、行政院國軍退除役官兵輔
      導委員會永康榮民醫院、興安診所、國立成功大學醫學院
      附設醫院、寶建醫院之診斷證明書各1 份在卷可稽，是依
      被告於本件案發前之病歷資料，亦不足據為被告有利之認
      定。
（四）綜上所述，本件事證明確，被告犯行洵堪認定，應依法論
      科。
二、核被告所為，係犯刑法第320 條第1 項之竊盜罪；又其搶奪
    格爾樂之犯行，係犯刑法第325 條第1 項之搶奪罪。其所犯
    上述二罪，犯意各別，行為互異，應予分別論罪，合併處罰
    。爰審酌被告為國中畢業之智識程度，前於93年間即同因騎
    乘機車在路上隨機搶奪他人動產，經本院以93年訴字第695
    號判處有期徒刑2 年，並經台灣高等法院高雄分院以93年度
    上訴字第1333號上訴駁回而確定，竟於該案服刑假釋期間再
    度犯下本件，足見其不思悔意甚深，造成被害人不僅受有財
    產上之損害，於精神上亦同受侵擾，惟被告犯後坦承犯行，
    態度尚稱為可等一切情狀，分別量處如主文所示之刑，並定
    其應執行之刑，以資懲儆。
據上論斷，應依刑事訴訟法第299 條第1 項前段，刑法第320 條
第1 項、第325 條第1 項、第51條第5 款，判決如主文。
本案經檢察官潘國威到庭執行職務
中　　華　　民　　國　　96　　年　　1 　　月　　18　　日
                  刑事第一庭    審判長法  官潘正屏
                                      法  官黃聖涵
                                      法  官羅培毓
以上正本證明與原本無異。
如不服本判決應於收受本判決送達後十日內向本院提出上訴書狀，
其未敘述上訴理由者，並得於提起上訴後十日內向本院補提理由
書狀（均須按他造當事人之人數附繕本）「切勿逕送上級法院」
中　　華　　民　　國　　96　　年　　1 　　月　　18　　日
                                      書記官張儷薾
附錄本案論罪科刑法條：
刑法第321條（加重竊盜罪）
犯竊盜罪而有左列情形之一者，處6 月以上、5 年以下有期徒刑
：
一  於夜間侵入住宅或有人居住之建築物、船艦或隱匿其內而犯
    之者。
二  毀越門扇、牆垣或其他安全設備而犯之者。
三  攜帶兇器而犯之者。
四  結夥三人以上而犯之者。
五  乘火災、水災或其他災害之際而犯之者。
六  在車站或埠頭而犯之者。
前項之未遂犯罰之。
刑法第325條（普通搶奪罪）
意圖為自己或第三人不法之所有，而搶奪他人之動產者，處6 月
以上5 年以下有期徒刑。
因而致人於死者，處無期徒刑或7 年以上有期徒刑，致重傷者，
處3 年以上10年以下有期徒刑。
第 1 項之未遂犯罰之。
